【裁判字號】    89,訴,692
【裁判日期】    900112
【裁判案由】    廢棄物清理法
【裁判全文】
臺灣嘉義地方法院刑事判決                          八十九年度訴字第六九二號
    公  訴  人  臺灣嘉義地方法院檢察署檢察官
    被      告  乙○○
                丙○○
                戊○○
                甲○○
    右  一  人
    選任辯護人  林彥百
右列被告因違反廢棄物清理法案件，經檢察官提起公訴（八十九年度偵字第六七○二
、六七六八號），本院判決如左：
    主  文
乙○○、丙○○、戊○○共同未依民營廢棄物清除、處理機構經營廢棄物之貯存、清
除或處理業務，應列明專業技術人員與貯存清除、處理之工具、方法、設備及場所，
向地方主管機關申請核發許可證之規定，從事廢棄物清除，各處有期徒刑壹年參月，
均緩刑肆年。
甲○○未經主管機關許可，提供土地回填廢棄物，處有期徒刑壹年貳月，緩刑肆年。
    事  實
一、乙○○係嘉義縣竹崎鄉鹿滿村麻箕埔六八號通勇土木包工業負責人，於民國八十
    九年間承攬嘉義縣竹崎鄉鹿滿國民小學（下稱鹿滿國小）因一○二二震災圍牆及
    排水溝整建工程，負責將鹿滿國小因一○二二地震倒塌圍牆之磚塊、混凝土清除
    、處理與圍牆之興建工程。乙○○竟未向主管機關嘉義縣政府（起訴書誤載嘉義
    縣竹崎鄉公所）申請核發許可證，竟於八十九年十一月十日八時起，分別以每日
    工資四千五百元及五千五百元之代價，僱用與其有犯意聯絡之大貨車司機丙○○
    及挖土機司機戊○○，並由戊○○以電話與甲○○連絡，取得甲○○之同意後，
    即由丙○○在鹿滿國小，駕駛所有鏟土機將磚塊、混凝土、少許樹枝及水管集中
    後，再由戊○○駕駛挖土機將磚塊、混凝土少許樹枝及水管剷上丙○○所駕駛之
    大貨車上。由丙○○運至甲○○所有坐落嘉義縣竹崎鄉○○○段一○七三地號農
    地上傾倒，甲○○未經主管機關許可，竟同意提供上開土地供丙○○傾倒。嗣於
    同日十六時四十五分許，丙○○甫傾倒第十六車次時，為警當場查獲。
二、案經嘉義縣警察局竹崎分局報由臺灣嘉義地方法院檢察署檢察官及自動檢舉（戊○○部分）偵查起訴。
    理  由
一、訊據被告丙○○、戊○○坦承不諱，丙○○並供稱：「我知道該地是私有農地，
    因我是當地人，經戊○○告訴我地點，我就找到該位置，而自八十九年十一月十
    日上午八時起，到被查獲時，已經傾倒了十六車的廢棄磚塊及混凝土」等語（詳
    偵卷第五頁背面），「我有倒塑膠管跟樹枝，老闆是乙○○，我是以日薪四千五
    百元受僱於他」等語（詳本院八十九年十二月二十九日審判筆錄）。戊○○並供
    稱：「我是以日薪五千五百元受僱於乙○○在鹿滿國小操作怪手之挖土機、拆除
    倒塌之圍牆」、「我於八十九年十一月九日上午九時開始，在國小操作怪手拆除
    倒塌之圍牆，因拆下來的廢棄磚塊及混凝土沒地方倒，我就先跟乙○○說可以考
    慮倒在竹崎鄉○○段一○七三號甲○○的土地上，因為該土地距離路面約有六、
    七公尺深，我知道甲○○要將該地墊高，乙○○就同意我的看法，但是我們二人
    都認為要先取得甲○○的同意，我就於當日上午九時三十分左右，打電話問甲○○說我在鹿滿國小拆除倒塌的圍牆拆下來的東西可否倒在你的內埔子段一○七三
    號土地上？甲○○答稱可以倒廢棄磚塊及混凝土，但不可以倒垃圾，我就將情形
    告訴乙○○，乙○○也同意，就倒在該地。隔天早上丙○○來清運廢棄之磚塊及
    混凝土時，我就指示他倒在該地」，「我是直接跟他講說拆除鹿滿國小的圍牆有
    廢棄的磚塊及混凝土要傾到在他的土地上，他說好，並強調說其他的垃圾不能倒
    」（詳偵卷第九頁背面以下），及「是我與甲○○遲絡的，我的雇主乙○○也在
    旁，所以他也知道」等語（詳本院八十九年十二月二十九日審判筆錄）。
二、訊據被告乙○○固坦承有雇用丙○○駕駛大貨車、鏟土機，戊○○駕駛挖土機從
    事鹿滿國小之圍牆倒塌等工程，並由丙○○將建築廢棄物傾到在甲○○所有坐落
    嘉義縣竹崎鄉○○○段第一○七三地號農地上等事實，乙○○並供稱：「我於八
    十九年十一月十日上午八時開始清運倒塌之圍牆之磚塊及混凝土時，就當場徵得
    甲○○之同意，才請工人丙○○倒在內埔段一○七三號甲○○的農地上，已經由
    丙○○載了十六車的廢棄磚塊及混凝土去傾側在該農地上。我是日薪四千五百元
    雇請丙○○的，大貨車及鏟土機都是丙○○的。戊○○是我以日薪五千五百元僱
    請在鹿滿國小操作挖土機」，「我承攬該處工程沒有乾淨的土壤可以廢棄」，「
    是戊○○與甲○○接洽的，因該農地距離路面約有七、八公尺深，地主意思是要
    供人家先傾倒廢棄磚塊及混凝土墊底，再鋪上乾淨的土壤，以便該農地跟道路同
    高或高於道路，才可以利用來建屋或耕種」等語（詳偵卷第四頁以下），「（問
    ：你們在八十九年十一月十日所倒在甲○○所有坐落嘉義縣竹崎鄉內埔子第一○
    七三地號，是否經過主管機關核可？）沒有」等語（詳本院八十九年十二月二十
    九日審判筆錄）。惟矢口否認有違反廢棄物清理法之犯行，辯稱：「新法律我不
    知道」云云；訊據被告甲○○於本院審理中固承認有同意讓乙○○倒砂石、磚塊
    等物，惟辯稱：「我不知道磚塊不可以倒下去」云云。按不得因不知法律而免除
    刑事責任，刑法第十六條定有明文，被告乙○○、甲○○所辯即無可採。且按事
    業廢棄物貯存清除處理方法及設施標準（依據廢棄物清理法第十五條訂定）第二
    條第六款：「六、建築廢棄物：指營建或拆除建築物或其他工程所產生之廢棄物
    」，其認定之原則如下：（一）房屋修繕工程（住戶個人修繕）所產生之廢棄物
    認定為一般廢棄物。（二）房屋興建工程（由事業機構營造興建者）所產生之廢
    棄物認定為一般事業廢棄物。有行政院環境保護署八十九年八月三十一日（８９
    ）環署廢字第○○四五○一三號函附卷，查被告乙○○之通勇土木包工業之負責
    人，業據其供明，並有嘉灣省嘉義縣政府營利事業登記證在卷可稽，則被告乙○○所以通勇土木包工業承攬鹿滿國小圍牆及排水溝工程，而被告丙○○於八十九
    年十一月八日在嘉義縣竹崎鄉○○○段第一○七三地號所傾倒者，應屬建築廢棄
    物無訛，亦據證人即當日至該地號查獲之嘉義縣環保局陳情案件快速查處管制計
    畫稽查員丁○○到院證述明確（詳本院八十九年十二月二十九日審判筆錄）。又
    被告乙○○係通勇土木包工業之負責人，承攬建築工程，自應知悉相關法規，況
    被告乙○○於八十九年十一月九日時，尚曾向嘉義縣竹崎鄉公所申請一般廢棄物
    代處理，有被告乙○○提出之嘉義縣竹崎鄉公所一般廢棄物（廢建材）代處理申
    護表附卷可稽（詳偵卷第二十一頁），其所辯自非可採。
三、此外復有嘉義縣環境保護局稽查工作紀錄表一份及照片九幀在卷可稽，本件事證
    明確，被告四人犯行均堪認定。
四、核被告乙○○、丙○○、戊○○所為，均係違反廢棄物清理法第二十二條第二項
    第四款之未依同法第二十條規定領有廢棄物清除、處理許可證或核備文件，從事
    廢棄物貯存、清除、處理，或未依廢棄物清除、處理許可證或核備文件內容貯存
    、清除、處理廢棄物罪；被告甲○○所為，係違反同法第二十二條第二項第三款
    之未經主管機關許可提供土地回填廢棄物罪。被告乙○○、丙○○、戊○○間，
    就上揭違反廢棄物清理法第二十二條第二項第四款之犯行，有犯意之聯絡及行為
    之分擔，皆為共同正犯。爰審酌被告乙○○、丙○○、戊○○所填之廢棄物為磚
    塊、混凝土、少許樹枝及水管，對環境之影響，被告甲○○同意被告乙○○等將
    建築廢棄物傾倒在其所有上開地號土地，係為填高以備將來之用，及被告丙○○
    、戊○○犯罪後坦承犯行，被告乙○○、甲○○態度亦尚良好等一切情狀，各量
    處如主文所示之刑。末查被告等四人前均未曾受有期徒刑以上刑之宣告，有臺灣
    高等法院被告全國前案紀錄表在卷可參，彼等因一時失慮，偶罹刑典，事後已坦
    承犯行，深具悔意，經此刑之宣告後，應知警惕而無再犯之虞，本院因認暫不執
    行其刑為當，均予以宣告緩刑，用啟自新。
五、按因身分或其他特定關係成立之罪，其共同實施或教唆幫助者，雖無特定關係，
    仍以共犯論，刑法第三十一條第一項固有明文。惟廢棄物清理法第二十二條第二
    項第四款係規定未依同法第二十條規定領有廢棄物清除、處理許可證或核備文件
    之人，從事廢棄物貯存、清除、處理，或未依廢棄物清除、處理許可證或核備文
    件內容貯存、清除、處理廢棄物者，即應處罰，本件被告乙○○、丙○○、戊○○均未領有廢棄物清除、處理許可證或核備文件，均違反該規定，應無刑法第三
    十一條第一項之適用，公訴人就被告丙○○、戊○○部分，引用刑法第三十一條
    第一項規定，容有誤會，併此敘明。
據上論斷，應依刑事訴訟法第二百九十九條第一項前段，廢棄物清理法第二十二條第
二項第三款、第四款，刑法第十一條前段、第二十八條、第七十四條第一款，判決如
主文。
本案經檢察官林俊良到庭執行職務
中    華    民    國      九十      年      一      月        十二      日
                                      臺灣嘉義地方法院刑事第二庭
                                          法  官  張    育    彰
右正本證明與原本無異。
如不服本判決，應於判決送達後十日內向本院提出上訴狀( 應附繕本 )。
中    華    民    國      九十      年      一      月        十五      日
                                          書記官  馮    澤    文
附錄法條：
廢棄物清理法第二十二條
違反第八條、第十三條第一項、第四項至第七項、第十五條、第十八條、第二十條及
第二十一條之規定，因而致人於死者，處無期徒刑或七年以上有期徒刑，得併科五百
萬元以下罰金；致重傷者，處三年以上十年以下有期徒刑，得併科三百萬元以下罰金
；致危害人體健康導致疾病者，處五年以下有期徒刑，得併科二百萬元以下罰金。
有左列情形之一者，處一年以上五年以下有期徒刑，得併科一百萬元以下罰金︰
一  任意棄置有害事業廢棄物者。
二  事業機構未依本法規定之方式貯存、清除、處理或再利用廢棄物，致污染環境者
    。
三  未經主管機關許可，提供土地回填、堆置廢棄物者。
四  未依第二十條規定領有廢棄物清除、處理許可證或核備文件，從事廢棄物貯存、
    清除、處理，或未依廢棄物清除、處理許可證或核備文件內容貯存、清除、處理
    廢棄物者。
五  執行機關委託未取得許可證之公、民營廢棄物清除、處理機構，清除、處理一般
    廢棄物者；或明知受託人非法清除、處理而仍委託者。
六  公、民營廢棄物處理機構或執行機關未處理廢棄物，開具虛偽證明者。
無許可證經營廢棄物清除、處理為常業者，處三年以上十年以下有期徒刑
，得併科三百萬元以下罰金。
法人之負責人、法人或自然人之代理人、受僱人或其他從業人員因執行業務犯第一項
、第二項之罪者，除處罰其行為人外，對該法人或自然人科以罰金。
依本法規定有申報義務，明知為不實之事項而申報不實或於業務上作成之文書為虛偽
記載者，處三年以下有期徒刑、拘役或科或併科五十萬元以下罰金。
科罰金時，應審酌犯罪所得之利益。如所得之利益超過罰金最多額時，得於所得利益
二倍之範圍內酌量加重。對於違反本法之行為，民眾得敘明事實或檢具證據資料，向
所在地執行機關或主管機關檢舉。
主管機關或執行機關對於前項檢舉，經查證屬實並處以罰鍰者，其罰鍰金額達一定數
額時，得以罰鍰金額收入之一定比例，提充檢舉獎金。檢舉及獎勵辦法由中央主管機
關定之。
主管機關或執行機關為前項查證時，對檢舉人之身分應予保密。
事業機構清理廢棄物所生之費用應予財稅減免。凡遵守本法有關規定，績效優良者，
應予獎勵，其辦法由中央主管機關定之。


司法院資訊處製作；財團法人民間司法改革基金會備份。
